# 上市公司资产置出处置子公司，子公司相关的资本公积是否转入投资收益？

提问人：djcqq 时间：2017-10-16 14:01:03
求助陈版及各位老师 基本情况： 1 、A上市公司 2016 年 2 月成立子公司B，同年 6 月上市公司A将全部资产、负债平移划转至B公司，包括对C公司¥D公司的股权投资（均为100%控股），A公司账面对B长投金额6000w。 其中持有C公司100%股权为A公司 2015 年度非同一控制下企业合并产生，合并时点C公司账面资产价值1000w，评估公允价值1500w， 2015 年末A公司编制合并报表时，调整C公司至公允价值，贷记资本公积 500 万；D公司为 2015 年同一控制下企业合并产生，合并时因价差产生资本公积100w。 2 、 2017 年8 月A上市公司处置B公司100%股权，处置价格为8000w，处置时点B公司合并报表因外币报表折算产生其他综合收益余额为 100 万、B公司合并净资产价值7000w。 问题： 处置B公司时点，A公司合并报表层面应当确认的投资收益金额？ 根据准则合并报表层面，处置股权取得的对价与剩余股权公允价值之和，减去按原持股比例计算应享有原有子公司自购买日开始持续计算的净资产的份额之间的差额，计入丧失控制权当期的投资收益。与原有子公司股权投资相关的其他综合收益，应当在丧失控制权时转为当期投资收益。 投资收益 1 ：处置对价8000w-处置时点B合并净资产差额7000w=1000w 投资收益 2 ：处置时点C公司相关的外币报表折算产生的其他综合收益100w， 疑问一：D公司相关的资本公积属于权益性交易产生的资本公积，因权益性交易产生的资本公积，处置子公司是资本公积不得转入投资收益，但D公司期间从A公司被划转至B公司，处置B公司时与D相关的资本公积是否同样不能转入投资收益？ 疑问二：处置B公司时，因非同一控制收购C公司产生的资本公积 500 万，是否可转入投资收益？ 个人观点： 疑问一，A公司资产划转至B同样属于权益性交易，因此处置B公司时，与D相关的资本公积不得转入投资收益； 疑问二：C公司为非同一控制企业合并，其处置B公司股权，意味着初始收购C公司股权的评估增值 500 万，间接实现收益，因此此部分资本公积应当转入投资收益。
因此A公司处置B公司当期合并报表应当确认的投资收益金额=处置价差1000w+其他综合收益 100 万+C公司资本公积500w=1600万请各位老师指教了，跪谢！

回答人：chenyiwei
首先请核对：“2015年末A公司编制合并报表时，调整C公司至公允价值，贷记资本公积 500 万”是否合理？因为非同一控制下合并不应在购买方合并报表层面形成资本公积，自然也就不涉及到这部分资本公积日后处置该子公司股权时如何处理的问题。请检查A公司合并报表中对C的非同一控制下合并增值的会计处理是否恰当。 对疑问一，赞同你的理解。

提问人：djcqq 时间：2017-10-17 10:28:35
谢谢陈版回复 A购买C公司时，合并日C公司资产账面价值与公允价值存在差额500w， 2015 年末A公司编制合并报表时按照公允价值对非同一控制下取得子公司（C）的个别财务报表进行调整，调整金额为500w； 2016 年 6 月C公司股权被划转至A公司新成立的全资子公司B ，C公司成为B公司的全资子公司、成为A公司之孙公司， 2016 年末B公司编制合并报表时，同样按照C公司的公允价值对其个别报表进行调整； 2017 年 8 月A公司处置B公司，因C公司为B公司之子公司被一并处置。

回答人：chenyiwei
现在看懂了。这种情况下形成的无偿划转资本公积也是不能在处置时转入损益的。